【裁判字號】    98,上訴,4583
【裁判日期】    981126
【裁判案由】    毒品危害防制條例
【裁判全文】
臺灣高等法院刑事判決                98年度上訴字第4583號
上  訴  人
即  被  告  甲○○
                      10樓2.
                      8
上列上訴人因毒品危害防制條例案件，不服臺灣臺北地方法院98
年度訴字第1217號，中華民國98年10月2日第一審判決（ 起訴案
號：臺灣臺北地方法院檢察署98年度毒偵字第1871號），提起上
訴，本院判決如下：
    主  文
上訴駁回。
    理  由
一、依刑事訴訟法第350條、第361條、第362條、第367條規定，
    不服地方法院之第一審判決而上訴者，須提出上訴書狀，並
    應敘明具體理由，為上訴必備之程式；其所提出之書狀未敘
    述上訴理由，或僅曾以言詞陳述上訴理由者，均應於上訴期
    間屆滿後20日內補提理由書於第一審法院。第一審法院經形
    式審查，認逾期未補提上訴理由者，應定期間先命補正；逾
    期未補正者，為上訴不合法律上之程式，應以裁定駁回。倘
    已提出上訴理由，但所提非屬具體理由者，則由第二審法院
    以上訴不合法律上之程式，判決駁回。而所謂具體理由，必
    係依據卷內既有訴訟資料或提出新事證，指摘或表明第一審
    判決有何採證認事、用法或量刑等足以影響判決本旨之不當
    或違法，而構成應予撤銷之具體事由，始克當之（例如：依
    憑證據法則具體指出所採證據何以不具證據能力，或依憑卷
    證資料，明確指出所為證據證明力之判斷如何違背經驗、論
    理法則）；倘僅泛言原判決認定事實錯誤、違背法令、量刑
    失之過重過輕微，而未依上揭意旨指出具體事由，或形式上
    雖已指出具體事由，然該事由縱使屬實，亦不足以認為原判
    決有何不當或違法者（例如：對不具有調查必要性之證據，
    法院未依聲請調查亦未說明理由，或援用證據不當，但除去
    該證據仍應為同一事實之認定），皆難謂係具體理由，俾與
    第二審上訴制度旨在請求第二審法院撤銷、變更第一審不當
    或違法之判決，以實現個案救濟之立法目的相契合，並節制
    濫行上訴（最高法院97年度台上字第892號判決參照）。 又
    第二審法院認為上訴書狀未敘述理由， 依刑事訴訟法第367
    條但書規定，始應定期間命其補正。如認上訴書狀已敘述理
    由，但其理由非屬具體，其所為上訴，即不符上訴之法定要
    件，自得逕行判決駁回，無定期命補正問題（最高法院97年
    度台上字第3599號判決參照）。
二、經查：本件原判決依上訴人即被告甲○○於原審審判中供承
    不諱，且其尿液經送臺灣檢驗科技股份有限公司先以酵素免
    疫分析法初步檢驗，再以氣相層析質譜儀法確認檢驗結果，
    確呈嗎啡、安非他命陽性反應， 有該公司98年6月25日濫用
    藥物檢驗報告在卷為證，復有被告所有經交通部民用航空局
    航空醫務中心鑑定為第一級毒品海洛因1包（驗餘淨重0.090
    4公克）扣案可佐，有該中心航藥鑑字第0983183號毒品鑑定
    書存卷為憑，堪認被告自白與事實相符，應可採信。被告於
    95年因施用毒品案件，經臺灣雲林地方法院同年度毒聲字第
    325號裁定令入勒戒處所觀察勒戒， 因認無繼續施用傾向，
    於96年1月24日出勒戒處所而執行完畢， 有本院被告前案紀
    錄表附卷為證。 被告於觀察勒戒執行完畢釋放後5年內再犯
    本案施用毒品罪，自應由檢察官提起公訴，是本案事證明確
    ，被告犯行洵堪認定，應依法論科。核被告所為，係犯毒品
    危害防制條例第10條第1項、第2項施用第一級、第二級毒品
    罪。被告上開2次犯行，犯意各別，行為互殊， 應分論併罰
    。被告於93年因搶奪案件經臺灣雲林地方法院同年度港簡字
    第275號判決處有期徒刑6月確定， 於96年4月20日執行完畢
    ，有上開前案紀錄表可按。被告前受徒刑之執行完畢， 5年
    以內故意再為本案有期徒刑以上之罪，均為累犯，各應依刑
    法第47條第1項規定加重其刑。 爰審酌被告於86年因竊盜、
    93年因搶奪案件，均經法院判處罪刑確定，有上開前案紀錄
    表可按，素行欠佳；前經觀察勒戒後仍再犯本案施用毒品罪
    ，顯認其以己力戒除毒癮之可能性甚微，而有施予相當期間
    身體拘束以強制其脫離毒害之必要；惟坦承犯行，犯後態度
    良好，施用毒品為身心健康之自戕行為，並非侵害他人法益
    之犯罪行為；且因吸毒者對毒品之依賴性，若未服用毒品，
    即產生多種生理不適之戒斷症狀致難以承受，毒品之成癮性
    ，將致吸毒者身心均難自制而施用毒品之犯罪動機、國中肄
    業智識程度、生活狀況等一切情狀，分別量處施用第一級毒
    品罪，處有期徒刑7月，扣案被告所有白色粉末1包（驗餘淨
    重0.0904公克）確係海洛因，有交通部民用航空局航空醫務
    中心98年6月25日航藥鑑字第0983183號毒品鑑定書在卷為證
    ，應依毒品危害防制條例第18條第1項前段規定沒收銷燬；
    施用第二級毒品罪，處有期徒刑3月，並定應執行有期徒刑9
    月，扣案之海洛因1包沒收銷燬。 原審均已詳敘其所憑證據
    、認定理由及量刑依據。從形式上觀察，原判決並無認定事
    實錯誤、量刑瑕疵或違背法令之情形。被告上訴理由以其因
    家庭因素，父疏於管教，痛失母愛，以致荒廢學業，伊已發
    誓戒毒，請改判有期徒刑6月，以勵自新云云。 非但空泛無
    據，且未指摘原判決關於認定事實、適用法律及量刑等項，
    有何具體違法或不當。揆諸上開說明，顯然置原判決已經明
    白論斷審酌、說明之事項於不顧，意在拖延訴訟，自形式上
    觀察，核非足以動搖原判決之具體理由，依照上揭說明，應
    認其上訴為不合法律上之程式，予以駁回，並不經言詞辯論
    為之。
三、據上論斷，應依刑事訴訟法第367條前段、第372條，判決如
    主文。
中    華    民    國    98    年    11    月    26    日
                  刑事第十一庭  審判長法  官  張連財
                                      法  官  林明俊
                                      法  官  楊照男
以上正本證明與原本無異。
施用第一級毒品部分如不服本判決應於收受送達後10日內向本院
提出上訴書狀，其未敘述上訴之理由者並得於提起上訴後10日內
向本院補提理由書（均須按他造當事人之人數附繕本）「切勿逕
送上級法院」。
其餘不得上訴。
                                      書記官  初玲玲
中    華    民    國    98    年    11    月    26    日


司法院資訊處製作；財團法人民間司法改革基金會備份。
